臺灣嘉義地方法院交通事件裁定　　　 96年度交聲字第237號
原處分機關　交通部公路總局嘉義區監理所嘉義市監理站
異　議　人　丙○○
上列受處分人因違反道路交通管理處罰條例案件，對於原處分機
關即交通部公路總局嘉義區監理所嘉義市監理站於民國96年9 月
3日所為之處分（原處分案號：嘉監義裁字第裁76-Z3A003579號
），聲明異議，本院裁定如下：
    主  文
異議駁回。
    理  由
一、原處分意旨略以：本件異議人即受處分人丙○○（下稱異議
    人）於民國96年7月17日駕駛車牌號碼647-HP號營業貨運曳
    引車行駛至國道一號南下176.9公里處，因超速行駛，遭內
    政部警政署國道公路警察局第三分局泰安分隊（下稱國道警
    察局)以公警局交字第Z3A003579號通知單以「經雷射槍測定
    行速102公里，限速90公里，超速12公里 (測距265公尺) 」
    舉發異議人違規，異議人不服舉發，於同年7月21日及8月30
    日，由異議人所任職岱祐交通有限公司何美娟向原處分機關
    提出申訴，經原處分機關向國道警察局查明異議人之違規屬
    實，故依道路交通管理處罰條例第33條第1項第1款、第63條
    第1項第1款，作成原處分，裁處受處分人罰鍰新台幣（下同
    ）3,500元，並記違規點數1點等語。
二、聲明異議意旨則以：異議人於96年7月17日17時52分，行經
    國道一號南下176.9公里處路段時，國道警察局員警持手持
    式雷達測速槍，測得異議人超過高速公路速度最高速限 (未
    滿20公里) ，然異議人當時並未超速，並當場提出行車紀錄
    器予員警，惟員警卻不予理會，又未提出科學證據或相關數
    據 (如照相、錄影) 來證明舉發內容之真偽，其並無違規等
    語。
三、按汽車駕駛人，汽車行駛於高速公路、快速公路或設站管制
    之道路，不遵使用限制、禁止、行車管制及管理事項之管制
    規則而行車速度超過規定之最高速限或低於規定之最低速限
    ，處汽車駕駛人新臺幣3千元以上6千元以下罰鍰。並予記點
    。道路交通管理處罰條例第33條第1項第1款、第63條第1項
    第1款，分別訂有明文。
四、經查：
（一）本院傳訊當日舉發本件交通違規之國道警察局警員甲○○
      到庭後，其具結證稱：「  (96年7月17日國道一號南下路
      段是否你執勤的時間、地點？) 對。」、「 (當時是否負
      責測速舉發超速行車之勤務？) 當時有。但是執行測速是
      我同一個同事乙○○，他拿手持式雷達測速槍。」、「 (
      手持式雷達測速槍是如何執行測速？) 是紅外線，每次只
      能瞄準一部車，異議人是聯結車，車頭面積比小車還要大
      ，他當時行駛中線道，同事測到之後有將測速槍所顯示的
      速度拿給我看，確認有違規。」、「 (測速的光束是如何
      瞄準？) 有個視窗有個紅外線瞄準點對準過來的車輛測速
      ，1至2秒就可以顯示速度及距離。先目視判斷可疑有起速
      的車輛，再用雷測速槍鎖定該部車輛，1至2秒就可以顯示
      該部車輛當時的行車速度及距離雷射槍的距離。」「 (當
      時由何人處理開單？)我開單的。」、「(通知單上載明拒
      簽要求免罰是何意思？) 當時我們有要求他在收受聯那裡
      簽名，且告訴他雷射槍是有經濟部檢驗合格，且只能一次
      測一部車子，他說他沒有開那麼快，我請他簽名，他不承
      認，他沒有簽名，所以我才在上面註明異議人拒絕簽收。
      而且通知聯我有給異議人。」、「 (當時異議人有無做出
      進一步的證明他沒有違規？) 到巡邏車那邊時他口頭上說
      他沒有速度那麼快，至於他有無提出行車紀錄器給我同看
      ，我不清楚。」等語；證人即當日舉發本件交通違規執行
      舉發之警員乙○○亦到庭具結證稱：「手持式雷射槍是壹
      個同事在外執行，我們是一對一測速，在我們前面在安全
      許可下測到超速才會取締，不可能在很多車下硬要把超速
      攔下，當時（異議人）是從內側變換車道，離交流道1公
      里多，且20公噸以上的速度是90公里，當時測到異議人的
      車是100多公里，在安全許可，我們以旗子或開警示燈指
      攔下異議人。我們請違規人下車，給違規人看雷達上的數
      據、速度，我們才向違規人拿證件，才依法開單。」、「
      我有要求他提出（行車紀錄器），他有提出。當時異議人
      提出的行車紀錄器與現在所提出是不同的，當時異議人提
      出的行車紀錄器時速是超過100公里的，與異議人在異議
      狀所附的行車紀錄器有出入，當時異議人提出的行車紀錄
      器背面沒有簽名，也沒有出車時間及時期，所以我沒有採
      信。」等語，由此，本件係經警員以雷達測速槍測速，鎖
      定並測得異議人有超速之事實，隨即當場舉發等程序，尚
      無失當之處。參諸執勤警員係依法執行公務，與異議人並
      不相識，素無怨隙，苟非實情，自無須恣意誣攀之理。而
      且警員執行公務本身受行政懲處責任之監督，到庭具結作
      證更以刑罰擔保其真實性，應無甘冒行政懲處及刑法偽證
      罪責任而刻意誣陷之必要。因此，可信賴證人甲○○、乙
      ○○前開陳證為真實。再者，本件警員舉發異議人超速行
      駛所使用之雷射測速槍為KUSTOM廠牌，規格為200Hz非照
      相式雷射測速儀，甫於96年1月3日經經濟部標準檢驗局檢
      定合格發有合格證書，於異議人經測定超速時，尚在該檢
      定合格之有效期限（97年1月31日）內，有經濟部標準檢
      驗局96年1 月4日M0GB0000000號檢定合格證書在卷可參，
      故該雷達測速器之準確性及正確性均值信賴，是本件員警
      據以雷達測速槍測定之結果，判定異議人有違規超速之事
      實，即屬有據。
（二）異議人固提出行車紀錄器主張其並無超速事實，惟觀諸異
      議人所提行車紀錄器上記載之日期、簽名及車號係非行車
      紀錄器上原有記錄，係事後所加上，且異議人亦無法舉證
      證明其所提出之行車紀錄器上之行車紀錄確實為違規當時
      其所駕系爭車輛之行車紀錄，是異議人所辯尚難憑採。再
      者，判讀異議人所提之行車紀綠器上顯示在17時45分許至
      18時許之行車速度紀錄為0公里；然對照內政部警政署國
      道公路警察局舉發違反道路交通管理事件通知單記載異議
      人違規時間17時52分之行車速度為102公里，則在同一時
      間點上為何異議人有行駛的事實，但其行車紀錄器上行車
      紀錄為時速0公里，即顯有矛盾，故本院憑此行車紀錄器
      尚難為有利於異議人事證之認定，異議人所辯即難採信為
      真實。
（三）按行為人有違反處罰條例之情形者，應填製舉發違反道路
      交通管理事件通知單，並於被通知人欄予以勾記，當場舉
      發者其通知聯，應填記駕駛人或行為人姓名、性別、出生
      年月日、地址、身分證統一編號及車主姓名、地址、車牌
      號碼、車輛種類。被查獲之駕駛人或行為人為受處分人時
      ，應於填記通知單後將通知聯交付該駕駛人或行為人簽名
      或蓋章收受之；拒絕簽章者，仍應將通知聯交付該駕駛人
      或行為人收受，並記明其事由及交付之時間；拒絕收受者
      ，應告知其應到案時間及處所，並記明事由與告知事項，
      視為已收受，違反道路交通管理事件統一裁罰基準及處理
      細則第11條第1項第1款，定有明文。今異議人既係當場受
      舉發之人，且明知舉發警員所舉發之內容，舉發員警又告
      知其應到案之日期，因此本件於異議人拒絕於舉發通知單
      上簽名，拒絕收受舉發通知單之時，舉發通知單即視為已
      經異議人合法收受，附此敘明。
（四）此外，本院經查亦無任何證據足資證明證人甲○○、乙○
      ○有捏造事實、違法取締之情事，則員警本其加強道路交
      通管理、維護交通秩序、確保交通安全職責所為之本件舉
      發，自應受到合法、正確而真正之推定。綜上，異議人指
      摘原舉發不當，雷達測速槍所紀錄之測速紀錄不正確，尚
      屬無據。從而，原處分機關據以援引上開道路交通管理處
      罰條例等規定，裁處異議人罰鍰3,500元，並記違規點數1
      點，並無不當，本件異議為無理由，應予駁回。
五、據上論斷，應依道路交通管理處罰條例第87條第2項，道路
    交通案件處理辦法第19條規定，裁定如主文。
中　　華　　民　　國　　96　　年　　10　　月　　29　　日
                  交通法庭  法　官　王慧娟
上列正本證明與原本無異。
如不服本裁定，應於裁定送達後5日內向本院提出抗告狀（應附
繕本）。
中　　華　　民　　國　　96　　年　　10　　月　　29　　日
                        　　書記官　黃子祝
